臺灣士林地方法院民事裁定
111年度事聲字第5號
異  議  人  裕融企業股份有限公司

法定代理人  嚴陳莉蓮


上列異議人與債務人陳榮正間消費者債務清理事件，異議人對於
本院司法事務官於中華民國110年12月29日所為110年度司執消債
更字第60號裁定，聲明異議，本院裁定如下：
    主  文
異議駁回。
    理  由
一、按關於更生或清算之程序，除本條例別有規定外，準用民事
    訴訟法之規定，消費者債務清理條例（下稱消債條例）第15
    條定有明文。又當事人對於司法事務官處理事件所為之終局
    處分，得於處分送達後10日之不變期間內，以書狀向司法事
    務官提出異議；司法事務官認前項異議有理由時，應另為適
    當之處分；認異議為無理由者，應送請法院裁定之；法院認
    第1 項之異議為有理由時，應為適當之裁定；認異議為無理
    由者，應以裁定駁回之，民事訴訟法第240條之4第1至3項亦
    有規定。查本院司法事務官於民國110年12月29日所為110年
    度司執消債更字第60號裁定（下稱原裁定），於111年1月4
    日送達異議人，異議人於同年月7日具狀對原裁定提出異議
    ，司法事務官認其異議為無理由，送請本院裁定，核與上開
    規定之程序相符，先予敘明。
二、本件異議意旨略以：債務人固將其所有之HONDA廠牌、CIVIC
    -S 2.0型號、年份95年之車輛（下稱系爭車輛）設定動產擔
    保予異議人，惟系爭車輛迄今仍未尋獲，且經異議人查調二
    手車輛市場資訊，系爭車輛已無殘值，縱經尋獲，異議人亦
    全無受償可能。倘仍將異議人之債權認列為處分擔保品後可
    足額受償，已損及異議人之債權。為此，爰依法提出異議，
    請求將異議人預估處分系爭車輛後仍不足受償之債權金額新
    臺幣（下同）37萬2,912元共同列入分配，並重新作成更生
    方案等語。
三、按為使負債務之消費者得依本條例所定程序清理其債務，以
    調整其與債權人及其他利害關係人之權利義務關係，保障債
    權人之公平受償，謀求消費者經濟生活之更生及社會經濟之
    健全發展，特制定本條例；對於債務人之債權，於法院裁定
    開始更生或清算程序前成立者，為更生或清算債權。前項債
    權，除本條例別有規定外，不論有無執行名義，非依更生或
    清算程序，不得行使其權利；更生不影響有擔保或有優先權
    之債權人之權利。但本條例別有規定或經該債權人同意者，
    不在此限；有擔保之債權人，就其行使擔保權後未能受償之
    債權，非依更生或清算程序，不得行使其權利。前項債權依
    更生程序行使權利，以行使擔保權後未能受償額，列入更生
    方案；其未確定者，由監督人估定之，並於確定時依更生條
    件受清償，消債條例第1條、第28條、第68條及施行細則第1
    6條第1、2項分別定有明文。並佐以消債條例施行細則第16
    條第1項之立法理由表明：有擔保之債權人於行使擔保權後
    未能受償之債權，係屬普通債權，依消債條例第28條第2項
    、第113條規定，非依更生或清算程序，不得行使其權利等
    情，足見就有抵押權、質權、留置權等擔保物權，或依法優
    先受償之債權，其權利之行使，本居於優越之地位，不因更
    生程序而蒙受不利益，且消債條例已給予有擔保或有優先權
    之債權人，於行使其優先受償權後，就未完全受償之債權於
    更生程序中行使權利予以申報之機會，有擔保之債權人就行
    使擔保權後未能受償之債權，如欲藉由消債條例所定之更生
    程序受清償，自應依該條例之規定申報預估行使擔保權後未
    能受償之債權，始能達成謀求消費者經濟生活更生及保障債
    權人公平受償之立法目的。
四、經查，債務人於109年10月6日向本院聲請更生，經本院以10
    9年度消債更字第289號裁定債務人自110年4月21日17時起開
    始更生，並命司法事務官進行更生程序。本院開始更生之公
    告業已載明：「二、債權人應於110年5月18日前，向本院申
    報債權；有補報債權必要者，應於110年6月7日前，向本院
    補報債權；其有債權證明文件者，並應提出。」等語，上開
    公告並經本院函送異議人，經其於110年5月3日收受。異議
    人遲至110年6月2日始具狀申報有擔保債權金額合計43萬652
    元，後經司法事務官以異議人逾期申報債權，又未能提出因
    非可歸責於己致未於法院所定期間申報債權之事由，裁定依
    債務人所提債權人清冊上所載之債權金額37萬2,912元列入
    債權表，並駁回異議人超逾上開金額之債權申報，該裁定未
    經異議人提出異議而告確定。嗣本院司法事務官於110年6月
    21日公告本院編造之債權表，將異議人債權金額37萬2,912
    元列入「有擔保及有優先權債權」欄位，上開債權表於同年
    月30日送達予異議人，異議人亦未於法定期限內提出異議等
    情，業經本院調閱110年度司執消債更字第60號卷宗確認無
    訛，並有卷附本院送達證書、陳報狀、110年6月16日裁定等
    可查（見前揭卷宗第15頁、第23頁至第24頁、第28頁至第29
    頁、第41頁）。準此，衡酌系爭車輛之廠牌、型號、年份及
    目前並未由異議人支配管領等各節，為異議人自始所明知，
    是其早已知悉該有擔保債權有不能完全受償之可能，卻未依
    法如期申報行使擔保權後未受清償之債權，且於司法事務官
    依法預估、製作債權表並送達異議人後，亦未於法定期間內
    為異議，及至債權表確定並經司法事務官以原裁定認可更生
    方案後，始對原裁定提出異議，於法自有未合。
五、綜上所述，本院司法事務官認同意及視為同意本件更生方案
    之已申報無擔保及無擔保權債權人過半數，且其所代表之債
    權額，逾已申報無擔保及無優先權總債權額2分之1，視為債
    權人會議可決更生方案，且查無消債條例第63條所定不應認
    可之消極事由存在，依同條例第62條第1項規定，裁定認可
    相對人所提更生方案，經核並無不合。異議人未依法申報預
    估行使擔保權後未能受償之債權額，自無從列入更生方案。
    異議意旨執前詞指摘原裁定不當，求予廢棄，為無理由，應
    予駁回。
六、據上論結，本件異議為無理由，爰裁定如主文。 　
中　　華　　民　　國　　111 　年　　3 　　月　　25　　日
                    民事第三庭  法  官  林靖淳
以上為正本係照原本作成。
如對本裁定抗告，應於裁定送達後10日內向本院提出抗告狀，並
繳納抗告費新台幣1,000元。
中　　華　　民　　國　　111 　年　　3 　　月　　25　　日
                                書記官  洪忠改